【裁判字號】    97,消債更,1766
【裁判日期】    980316
【裁判案由】    更生事件
【裁判全文】
臺灣板橋地方法院民事裁定          97年度消債更字第1766號
聲  請  人  甲○○
上列當事人因消費者債務清理事件聲請更生，本院裁定如下：
    主  文
聲請駁回。
聲請費用由聲請人負擔。
    理  由
一、按債務人與金融機構協商成立者，不得聲請更生或清算，但
    因不可歸責於己之事由，致履行顯有重大困難者，不在此限
    ；本條例施行前，債務人依金融主管機關協調成立之中華民
    國銀行公會會員辦理消費金融案件無擔保債務協商機制與金
    融機構成立之協商，準用前項之規定，消費者債務清理條例
    第151 條第5 項、第6 項分別定有明文。又聲請更生或清算
    不合程式或不備其他要件者，法院應以裁定駁回之，但其情
    形可以補正者，法院應定期間先命補正，復為同條例第8 條
    所明定。
二、次按，債務人與金融機構協商成立者，除因不可歸責於己之
    事由，致履行顯有重大困難外，不得聲請更生或清算，其立
    法意旨在避免債務人就已成立之協商任意毀諾，濫用更生或
    清算之債務清理程序，蓋因債務清償方案乃係經當事人行使
    程序選擇權所為之債務清理契約，債務人自應受其拘束，故
    債務清償方案成立後，債務人即應按其條件履行，不得任意
    毀諾，僅於其後因情事變更，致該方案履行困難甚或履行不
    能，且債務人就此並無可歸責之事由時，始能聲請更生或清
    算。
三、本件聲請意旨略以：聲請人前各債權銀行就無擔保債務成立
    協商，約定聲請人每月應返還新台幣（以下同)16,199 元，
    然聲請人當時須繳房貸20,000元，是以聲請人每月收入皆需
    用以還債及繳交房貸，其已超過債務人所能負擔，又因公公
    中風，是以每月家中又須多負擔一筆費用，故聲請人實無力
    依約履行，而有不可歸責之事由，為此聲請更生等語。
四、查本件聲請人於消費者債務清理條例施行前，曾依照中華民
    國銀行公會會員辦理消費金融案件無擔保債務協商機制，與
    最大債權金融機構中華商業銀行成立協商，有聲請人提出之
    財團法人金融聯合徵信中心債權人清冊中「是否曾參與銀行
    公會債務協商」欄註記「Y」一節可憑。準此，本件聲請人
    依上開協商機制與最大債權金融機構協商成立後，再向本院
    聲請更生，尚須符合「不可歸責於己之事由致履行顯有重大
    困難」之要件，方為適法。
五、次查本件聲請人現職鏵塑股份有限公司，每月收入約37,984
    元，此觀聲請狀上所載聲請前 2年收入明細表之記載即明。
    又聲請人每月依協商結果每月須清償16,199元，是以其每月
    收入37,984元扣除每月協商應清償金額16,199元，每月尚有
    21,785元（即37,984元－16,199元＝21,785元）。且聲請人
    協商成立前後之收入尚屬穩定且無重大變動，顯見聲請人於
    成立協商前後之經濟能力並無明顯變動，有依原協商條件履
    行之能力。聲請人雖主張其尚須繳交房貸、扶養小孩及公公
    ，以致於負擔家計加重，惟聲請人並無未舉證加以證明，經
    本院通知其補正後，迄今仍未補正，此有本院 98年1月19日
    民事裁定書及送達證書附卷可稽。則其單方面拒不依協商條
    件履行，殊難認為有何不可歸責於己之事由存在。從而，聲
    請人既無不可歸責於己致履行顯有重大困難之事由，而向本
    院聲請更生，應屬聲請更生之要件不備，且該欠缺經本院通
    知後又未能補正，依首揭條文之意旨，自應駁回其更生之聲
    請，爰裁定如主文。
六、綜上所述，本件經命聲請人補正後，聲請人仍不能證明有何
    不可歸責於己之事由，致不能履行原協商或有不能履行之虞
    ，是本件更生之聲請，即與消費者債務清理條例第151 條第
    5 項但書規定有違，依首揭說明，應駁回其更生之聲請，爰
    裁定如主文。
中    華    民    國    98    年    3     月    16    日
                  民事第二庭    法  官  李行一
以上正本證明與原本無異
如不服本裁定應於送達後10日內向本院提出抗告狀，並應繳納抗
告費新台幣1,000元整。
中    華    民    國    98    年    3     月    16    日
                                書記官  蔡於衡


司法院資訊處製作；財團法人民間司法改革基金會備份。
